【裁判字號】    99,上訴,2557
【裁判日期】    990916
【裁判案由】    貪污治罪條例等
【裁判全文】
臺灣高等法院刑事裁定                99年度上訴字第2557號
聲  請  人
即  被  告  甲○○
選任辯護人  余德正律師
上列聲請人因貪污治罪條例等案件（本院99年度上訴字第2557號
），聲請解除限制出境，本院裁定如下：
    主  文
聲請駁回。
    理  由
一、聲請意旨略以：聲請人所經營之昭凌工程顧問股份有限公司
    ，現與偉銓營造有限公司、Pacific green Integrated
    Technology Co.Ltd合作在美國關島州成立JPW Engineering
     & Contracting責任有限公司，擬從事美國關島州、北馬里
    亞納及密克羅尼西亞島嶼地區之營建工程業務，今由於關島
    副州長邁克爾克魯斯，醫學博士來函邀請被告以昭凌公司所
    投資之位於美國關島州之子公司即JPW Engineering &
    Contracting責任有限公司參與「關島的軍事基地建構計畫
    」，且該子公司之股東即Pacific greenIntegrated
    Technology Co.Ltd亦邀請聲請人於民國99年9月14日起至99
    年9月27日止至美國關島州參與相關會議，聲請人為拓展昭
    凌公司海外投資事業，實有必要出境前往美國關島州參與前
    開會議，否則將嚴重影響前開子公司之業務推展，並進而影
    響昭凌公司營運。又聲請人於偵查中均配合檢察官之偵訊，
    且遵期到庭接受偵訊、審理，而聲請人於97年5月9日原審法
    院諭知限制出境前，上開期間內聲請人曾多次出入境，亦於
    出境後返回國內，可見聲請人確實因昭凌公司業務有出境之
    必要，且無逃亡之虞。請准暫時解除限制出境，聲請人仍會
    遵期到庭接受審判，不會影響審判及執行程序之進行云云。
二、按為進行追訴、審判或執行，刑事訴訟法上除規定保全證據
    外，尚有保全被告到庭接受審判或執行之相關規定，由重而
    輕依次為羈押、具保、責付與限制住居（刑事訴訟法第101
    條至第121 條規定參照）；而限制被告出境，乃限制被告應
    居住於我國領土範圍內，不得擅自出國，俾便訴訟程序之進
    行，較之限制住居於某市某縣某鄉某村之範圍廣闊，故限制
    出境仍屬限制住居之方法之一，且相較於羈押處分之嚴重手
    段，限制出境處分已屬輕微。又限制出境，依其性質，既屬
    限制住居處分之一；而法院於許可具保之聲請時，併限制被
    告之住居，其目的在輔助具保、責付之效力，以保全審判之
    進行及刑罰之執行；是以對具保並限制住居之被告，有無繼
    續限制其住居之必要，當以此為考量；而限制出境，依其性
    質，既為限制住居處分之一，法院是否解除限制出境，其審
    酌之情形亦同。次按，限制住居、出境僅在保全刑事偵查、
    審判、執行之順利進行，屬於刑事訴訟之保全程序，並非在
    確定被告對於本案是否應負擔罪責與是否應科處刑罰之問題
    。簡言之，僅係在判斷有無保全之必要而已，故有關限制出
    境之事由是否具備、是否具有限制出境必要性之審酌，並毋
    須如同本案有罪或無罪之判決，必將所有犯罪事實證明至「
    無合理懷疑之確信程度」，且應採嚴格證明之法則，反之，
    只須對前揭要件事實證明至讓法院相信「很有可能如此」之
    程度即可，且踐行自由證明之程序即可。是依卷內證據，倘
    被告犯罪嫌疑重大，確有出境滯留他國不歸而逃亡之可能性
    存在，自足影響審判之進行或刑罰之執行，依法當得為必要
    之限制出境強制處分，以確保被告到庭接受審判或執行。
三、查聲請人即被告甲○○因貪污治罪條例等案件，經提起公訴
    ，原審法院判決有期徒刑2年，褫奪公權2年，減為有期徒刑
    1年，褫奪公權1年在案，現上訴由本院99年上訴第2557號案
    審理中，是依原審所處刑度，從形式上客觀觀察，足認聲請
    人所涉罪嫌重大，且所涉為貪污之罪，侵害國家法益甚鉅，
    若解除被告限制出境處分恐有礙審判進行或保全刑罰執行之
    虞，又因本案尚在審理中，為使順利進行訴訟程序及調查證
    據，並確保若聲請人有罪確定後能到案執行，非對其為限制
    住居及限制出境之處分，顯難進行審判及執行，因認有繼續
    限制出境之必要。再法院對於是否限制出境之審查，本須就
    被告是否有逃亡之虞，以及確保被告能於審判時到庭，以利
    刑事訴訟程序之進行及刑罰執行等為個別考量判斷。聲請人
    雖稱為拓展其公司海外投資事業，實有必要出境參與會議云
    云，惟聲請人如有經商需求，理應可委託值得信賴之他人代
    為處理，衡情並無由聲請人親自出國處理之必要性；聲請意
    旨復稱其自偵訊至審理程序均遵期到庭，並無逃亡之虞云云
    ，然聲請人既因犯罪嫌疑重大，所涉情節非輕，倘予解除限
    制出境恐有滯外不歸，有礙審判進行或保全刑罰執行之虞，
    自仍有限制出境之必要。從而，基於保全本案審判進行、調
    查證據之目的，及限制出境已屬限制被告之基本權較為輕微
    之保全手段，認仍有限制聲請人出境之必要，本件限制出境
    之原因並未消滅，聲請人所為解除限制出境之聲請，尚難准
    許，應予駁回。
據上論斷，依刑事訴訟法第220條，裁定如主文。
中    華    民    國    99    年    9     月    16    日
                  刑事第二十一庭審判長法  官  蔡聰明
                                      法  官  楊力進
                                      法  官  許永煌
以上正本證明與原本無異。
如不服本裁定，應於收受送達後五日內向本院提出抗告狀。
                                      書記官  林吟玲
中    華    民    國    99    年    9     月    17    日

司法院資訊處製作；財團法人民間司法改革基金會備份。
